臺灣基隆地方法院民事判決
110年度家繼訴字第7號
原      告  趙世榮  

被      告  趙子翔  

            趙梓任  

訴訟代理人  陳鳳暘律師
被      告  趙美蘭  

兼前列被告
訴訟代理人  趙義隆  

上列當事人間請求分割遺產事件，本院判決如下：
    主  文
原告之訴駁回。
訴訟費用由原告負擔。
    理  由
一、原告起訴主張略以：兩造均為被繼承人趙張來有（下稱被繼
    承人）之繼承人，其中被告趙子翔、趙梓任則是代位其父趙
    世宏繼承被繼承人之遺產，故原告、被告趙美蘭、趙義隆之
    應繼分為4分之1、被告趙子翔、趙梓任之應繼分為8分之1。
    被繼承人於民國108年12月28日死亡，遺有如附表所示之遺
    產（下稱系爭遺產）。因被繼承人死亡後，被告趙子翔、趙
    梓任就上開遺產消極不予處理遺產稅申報事宜，導致系爭遺
    產無法達成分割協議，爰依法訴請分割遺產。又原告為照顧
    、處理被繼承人看護、喪葬事宜有先支出相關看護、喪葬費
    用，此筆費用自應由全體繼承人負擔，並聲明：㈠被繼承人
    所遺系爭遺產，請准依附表一、二原告主張之分割方案欄所
    示分割方案予以分割。㈡被告趙子翔等分配系爭遺產之應繼
    分後，應先扣除被告趙義隆對被繼承人之夫妻剩餘財產分配
    、原告所支出之被繼承人相關喪葬費用及看護費用等並給付
    與原告等語。
二、按原告之訴，依其所訴之事實，在法律上顯無理由者，法院
    得不經言詞辯論，逕以判決駁回之，民事訴訟法第249條第2
    項定有明文，此規定於家事訴訟事件亦準用之，觀之家事事
    件第51條規定即明。而所謂在法律上顯無理由者，係指依原
    告於訴狀內記載之事實觀之，在法律上顯然不能獲得勝訴之
    判決者而言（最高法院62年臺上字第845號判例意旨參照）
    。次按繼承人有數人時，在分割遺產前，各繼承人對於遺產
    全部為公同共有；因繼承、強制執行、徵收、法院之判決或
    其他非因法律行為，於登記前已取得不動產物權者，應經登
    記，始得處分其物權，民法第1151條、第759條分別定有明
    文。而「法院裁判分割共有物而以原物分配於各共有人時，
    係使共有關係變更為單獨所有，其性質為共有人間應有部分
    之交換，自屬處分行為，如係變賣共有物而以價金分配於共
    有人，即係以處分共有物為分割之方法，均以共有人之處分
    權存在為前提，如果共有人就共有物並無處分權可資行使，
    法院即無從基此為裁判分割（最高法院69年度台上字第1134
    號判例意旨參照）；「分割共有物既對於物之權利有所變動
    ，即屬處分行為之一種，凡因繼承於登記前已取得不動產物
    權者，其取得雖受法律之保護，不以其未經繼承登記而否認
    其權利。但繼承人如欲分割因繼承而取得公同共有之遺產，
    因屬於處分行為，依民法第759條規定，自非先經繼承登記
    ，不得為之。」（最高法院68年度第13次民事庭庭推總會決
    議㈡、最高法院82年度台上字第1783號判決意旨參照）；「
    繼承人將公同共有之遺產，變更為分別共有，係使原公同關
    係消滅，另創設繼承人各按應有部分對遺產有所有權之新共
    有關係，其性質應仍屬分割共有物之處分行為。故該遺產如
    係不動產，繼承中一人或數人除經全體繼承人同意外，非先
    為全體繼承人之利益，辦理公同共有之繼承登記（土地登記
    規則第31條第1項）後，依民法第759條之規定，應不得逕行
    請求將該遺產變更為分別共有登記。」（最高法院85年度台
    上字第1873號判決意旨參照）。
三、經查：被繼承人趙張來有所遺如附表一編號7至9之不動產（
    下稱系爭不動產），目前仍登記在被繼承人名下，繼承人尚
    未辦理繼承登記等情，有系爭不動產土地登記第一類謄本謄
    本1份在卷可稽，則原告在系爭不動產尚未辦理繼承登記前
    ，雖已取得系爭不動產之物權，並受法律之保護，惟依前揭
    說明，其在未辦理繼承登記前，對系爭不動產並無處分權，
    本院自無從就系爭不動產為裁判分割，且系爭遺產在分割前
    屬全體繼承人公同共有，無法單獨分割，故本院亦無從僅就
    被繼承人其餘遺產為裁判分割，是本件原告訴請分割系爭遺
    產，其訴顯無理由，爰不經言詞辯論，逕予判決駁回之。另
    就被告趙義隆之訴訟代理人蕭聖澄律師雖於110年4月15日執
    行職務，惟迄今仍未補正民事委任狀到院，顯難認定已合法
    受任，附此說明。
四、據上論結，原告之訴顯無理由，爰依家事事件法第51條、民
    事訴訟法第249條第2項、第78條，判決如主文。
中　　華　　民　　國　　110 　年　　6 　　月　　3 　　日
                    家事庭法  官  何怡穎
以上正本係照原本作成。
對於本件判決如有不服，應於收受送達後20日內向本院提出上訴
書狀，敘述上訴之理由，上訴於臺灣高等法院，並按他造當事人
之人數附具繕本。如委任律師提起上訴者，應一併繳納上訴審裁
判費。
中　　華　　民　　國　　110 　年　　6 　　月　　3 　　日
                          書記官  葉憶葇